臺灣桃園地方法院民事裁定
110年度消債清字第157號
聲  請  人  
即  債務人  伍普翼即伍嬿榕即伍愛英

代  理  人  徐豪鍵律師(法律扶助律師)
上列聲請人因消費者債務清理條例事件，聲請清算，本院裁定如
下：
    主  文
債務人伍普翼即伍嬿榕即伍愛英自民國111年2月25日下午5時起
開始清算程序。
命司法事務官進行本件清算程序。
    理  由
一、按債務人不能清償債務或有不能清償之虞者，得依本條例所
    定更生或清算程序，清理其債務；債務人於法院裁定開始更
    生程序或許可和解或宣告破產前，得向法院聲請清算；債務
    人對於金融機構負債務者，在聲請更生或清算前，應向最大
    債權金融機構請求協商債務清償方案，或向其住、居所地之
    法院或鄉、鎮、市、區調解委員會聲請債務清理之調解，消
    費者債務清理條例（下稱消債條例）第3條、第80條前段、
    第151條第1項定有明文。又按法院開始清算程序之裁定，應
    載明其年、月、日、時，並即時發生效力；法院裁定開始更
    生或清算程序後，得命司法事務官進行更生或清算程序，消
    債條例第83條第1項、第16條第1項前段亦有規定。
二、聲請意旨略以：聲請人現無工作，僅依靠保單借款維生，名
    下除有1份保單以外，無其他財產，債務總額為新臺幣（下
    同）277萬2,600元，復未經法院裁定開始清算程序或許可和
    解或宣告破產，且聲請人於民國110年6月1日向鈞院聲請消
    費者債務清理之調解，但調解不成立，爰聲請清算等語。
三、經查：
　　㈠關於前置協商之要件：聲請人前於110年6月1日向本院聲請
      消費者債務清理之調解，因無力清償債務以致調解不成立
      等情，有本院調解不成立證明書附卷可按（見本院110年
      度司消債調字第283號卷第102頁，下稱調解卷），堪可採
      認。
　　㈡關於聲請人之債務總額：聲請人雖陳報其債務總額為277萬
      2,600元（見調解卷第29頁），然依債權人之陳報（見調
      解卷第55至87、96至100頁），實為437萬2,563元（計算
      式：42萬3,832元＋38萬6,978元＋1萬0,863元＋342萬0,313
      元＋13萬0,577元＝437萬2,563元），其中13萬0,577元為有
      擔保債務，其餘均為無擔保債務，本院認應以該金額為其
      債務總額。　
　　㈢關於聲請人之財產及收入：聲請人除有1份保單以外，無其
      他財產，有聲請人提出之新光人壽保單價值準備金證明、
      全國財產稅總歸戶財產查詢清單在卷可佐（見調解卷第15
      、40頁）；就收入部分，聲請人稱現無工作，僅依靠保單
      借款維生，此與聲請人提供之存簿影本、107及108年度綜
      合所得稅各類所得資料清單、勞工保險被保險人投保資料
      表、收入切結書大致相符（見調解卷第9至14、40至42、8
      9頁），且本院查無聲請人其他收入資料，堪認聲請人所
      陳應屬實在，而以無收入列計為適當，惟待清算程序進行
      後，仍得依聲請人該時之薪資所得而為認定，在此敘明。
      。
　　㈣關於聲請人之必要支出：聲請人陳報其每月必要生活費用
      為1萬5,268元（包括：管理費824元、手機費688元、水電
      費483元、瓦斯費132元、健保費375元、醫療費7,266元、
      膳食費4,500元、生活雜支1,000元），業據提出管理費繳
      費收執聯、手機費繳款證明、醫療費用收據、眼科診所手
      術同意書、台安醫院醫療費用收據、自費說明同意書、（
      見調解卷第18至28頁）。其中管理費824元之部分，依管
      理費繳費收執聯所載，其使用戶為曾家琳，並非聲請人，
      故此部分應予剔除；醫療費7,266元之部分，核均為一次
      性給付而非常態性支出，聲請人復未說明其有何定期額外
      有支出醫療費用之必要，亦應予以剔除；本院復審酌桃園
      市111 年度平均每人每月最低生活費、聲請人之經濟及家
      庭生活狀況等情，認聲請人陳報之其餘金額尚屬適當，是
      聲請人每月必要生活費用應以7,178元列計（計算式：688
      元＋483元＋132元＋375元＋4,500元＋1,000元＝7,178元）。
　　㈤聲請人現每月無所得收入，扣除其必要支出7,178元後，每
      月無剩餘。而聲請人現年62歲（48年4月生），距勞工強
      制退休年齡（65歲），尚約3年，是審酌聲請人目前之收
      支狀況，及積欠債務之利息或違約金仍在增加中等情況，
      堪認聲請人之收入及財產狀況，有藉助清算制度調整其與
      債權人間權利義務關係之必要，自應許聲請人得藉由清算
      程序清理債務。　
四、綜上所述，聲請人係消費者，已達不能清償債務之程度，經
    消費者債務清理調解不成立，足堪認定無誤。此外，本件復
    查無消債條例第6條第3項、第8條或第82條第2項所定應駁回
    清算聲請之事由。從而，本件聲請，於法有據，應予准許，
    並依同條例第16條第1項規定，命司法事務官進行清算程序
    。
五、末本院雖裁定准許開始清算程序，俾使聲請人得以重建經濟
    生活，惟本裁定不生免責效力，聲請人所負債務並非當然免
    除，仍應由本院斟酌消債條例第132條至第135條等規定，決
    定是否准予免責，如本院最終未准聲請人免責，聲請人就其
    所負債務仍應負清償之責，附此敘明。
中　　華　　民　　國　　111 　年　　2　　月　　25 　　日
                  民事第二庭    法　官　張震武
以上正本係照原本作成。　　　　　　　　　
本件裁定不得抗告。
本裁定業已於111年2月25日下午5時公告。
中　　華　　民　　國　　111 　年　　2 　　月　　25　　日
                                 書記官  陳𥴡濤